【裁判字號】    92,小抗,14
【裁判日期】    921017
【裁判案由】    給付票款
【裁判全文】
臺灣臺北地方法院民事裁定                          九十二年度小抗字第一四號
    抗  告  人  台新資融股份有限公司
    法定代理人  鍾永鴻
    被抗告人    甲○○
右當事人間九十二年度北小字第一三六○號給付票款事件，抗告人對於中華民國九十
二年七月十日本院台北簡易庭裁定提起抗告，本院裁定如左：
    主      文
原裁定廢棄。
     理      由
一、抗告意旨略稱：抗告人與相對人間請求給付票款事件，依民事訴訟法第十三條規
    定，得由票據付款地之法院管轄，且抗告人與相對人並無約定契約履行地及訂第
    一審合意管轄，並無民事訴訟法第四百三十六條之九適用之餘地，原裁定排除民
    事訴訟法第十三條之適用，將本件移送臺灣臺中地方法院，顯有違誤等語。
二、查民事訴訟法第四百三十六條之九規定「小額事件當事人之一造為法人或商人者
    ，於其預定用於同類契約之條款，約定債務履行地或以合意定第一審管轄法院時
    ，不適用第十二條或第二十四條之規定。」其立法意旨在於保護與法人或商人交
    易之不特定自然人，避免法人或商人本其優勢定型化之同類契約，剝奪自然人原
    有普通審判管轄之權利，是其規範對象限於與法人或商人交易之不特定人因定型
    化契約所產生之爭執事件始有該條之適用。又契約為雙方行為，而簽發票據則為
    負擔債務之單獨行為，縱該票據為一方事先印製供他方簽發交付，亦非契約，票
    據上付款地之記載，亦非契約履行地之約定，核非民事訴訟法第四百三十六條之
    九所規範之對象，而無該條之適用。又票據為代替現金之支付工具，首重流通，
    以發揮其經濟效用，票據得因背書或交付而轉讓，然票據付款地並不因票據轉讓
    而改變，故民事訴訟法第十三條明定本於票據有所請求而涉訟者，得由票據付款
    地之法院管轄，以便於票據權利人起訴，且有助於票據之流通。又票據為不要因
    證券，票據權利一經成立，即獨立於原因關係之外，無論其原因關係是否有效、
    存在，對於票據權利不生影響。立法者就自然人因與法人或商人交易而簽發之票
    據，未明定排除票據付款地法院之管轄權，係本於票據流通性及無因性之考量，
    並非法律之漏洞，應無類推適用民事訴訟法第四百三十六條之九規定之餘地。原
    審類推適用民事訴訟法第四百三十六條之九，排除以票據付款地為管轄法院規定
    之適用，尚有未洽。本件系爭本票載明付款地為「台新國際資融股份有限公司」
    ，而抗告人公司原名稱為「台新國際資融股份有限公司」，其公司所在地位於本
    院臺北簡易庭轄區之臺北市松山區○○○路五十七號七樓，有本票影本及抗告人
    公司基本資料查詢表影本在卷可稽（見原審卷第七頁、第二十二頁），則本院臺
    北簡易庭就本件小額訴訟事件自有管轄權。抗告人之主張尚非無據，應認本件抗
    告為有理由。
三、爰依民事訴訟法第四百三十六條之三十二第三項、第四百九十二條，裁定如主文
    。
中      華      民      國    九十二    年      十      月     十七     日
                                        台灣台北地方法院民事第三庭
                                            審判長法  官  謝碧莉
                                                  法  官  李慈惠
                                                  法  官  李宜娟
正本係照原本作成
本裁定不得抗告
中      華      民      國    九十二    年      十      月    二十      日
                                                  書記官  詹雪娥


司法院資訊處製作；財團法人民間司法改革基金會備份。
